臺灣高等法院刑事判決　　　　　　　　　100年度上易字第18號
上　訴　人
即　被　告　李芷瑜
選任辯護人　李長彥律師
上列上訴人因侵占等案件，不服臺灣板橋地方法院99年度易字第
2035號，中華民國99年11月22日第一審判決（起訴案號：臺灣板
橋地方法院檢察署99年度偵字第13565 號），提起上訴，本院判
決如下：
    主  文
上訴駁回。
    理  由
一、按提起第二審之上訴，其上訴書狀應敘述具體理由，為第二
    審上訴必備之程式。此觀民國96年7 月4 日修正公布刑事訴
    訟法第361 條第2 項之規定甚明。倘上訴理由之敘述未合乎
    具體之要求者，其上訴即屬同法第362 條前段所定「上訴不
    合法律上之程式」，第二審法院應依同法第367 條前段之規
    定，以判決駁回之。至其理由之具體與否，屬第二審法院審
    查範圍，不在第一審法院命補正之列，上訴書狀如已敘述理
    由，無論其具體與否，即無待其補提理由書或命補正之問題
    。此與上訴書狀全未敘述上訴理由者，第一審法院依刑事訴
    訟法第361 條第3 項之規定，應定期間先命補正之情形，尚
    屬有別。又第二審上訴之目的，既在於請求撤銷、變更原判
    決，則所謂「具體理由」，自應就原判決如何足以撤銷、如
    何應予變更之「事實上」或「法律上」之具體根據，本於確
    實之訴訟資料暨原因事實之所出，逐一敘述、記載，必已具
    體指出原判決事實認定之所憑有如何之錯誤（如原判決所採
    之證據如何不具證據能力，所為證明力之判斷如何違背經驗
    、論理法則等），法律之適用（尤其實體法）有如何之違誤
    ，形式上已足以動搖原判決使之成為不當或違法而得改判之
    事由；必要時並應提出有利於己之事證，期使第二審法院採
    納，俾為有利於上訴人之認定，始屬合法。上訴理由之敘述
    ，應先合乎具體之要求，始有所敘述可取與否之實體審理與
    判斷之問題。是上訴人之上訴書狀雖敘述上訴理由，但僅泛
    言原判決認定事實錯誤、違背法令、量刑失之過重或輕縱等
    情詞，而未依上揭意旨指出具體事由，或形式上雖已指出具
    體事由，然該等事由縱使屬實，亦不足以認為原判決有何不
    當或違法，或其所陳之事由，與訴訟資料所載不相適合，或
    所指摘原判決之「不當」或「違法」根本不存在者，均應認
    其實質上並未符合具體之要件，庶符節制濫行上訴之立法意
    旨。又上訴之「理由」應於理由書中敘述，不得引用或檢附
    其他文書替代，方能認為合法。
二、本件原判決認定被告李芷瑜有原判決事實欄所載之犯行，因
    而論處被告業務侵占罪共16罪，係以「上開事實，業經被告
    坦承不諱，且與證人黃家訓於偵查中證述情節大致相符，並
    有自首狀1 份、有限公司變更登記表影本4 份、統一發票影
    本共8 紙、支票影本共11紙，及中國信託商業銀行股份有限
    公司99年6 月23日中信銀字第09922271207465號、99年10月
    20日中信銀字第0992224750007 號函附之開戶資料暨歷史交
    易查詢報表1 份在卷可稽」等情，為其論據，足見原判決已
    詳敘其憑以認定之證據及理由，並無違背證據、經驗及論理
    法則。再原判決依其確認之事實而為法律之適用，亦無違誤
    。被告不服原審之判決，提起上訴，其上訴理由略稱：被告
    於97年3 月起至99年3 月止之期間，所為業務侵占之犯行，
    係利用從事業務之便所為，具有執行業務而不斷反覆實施之
    特性，應屬集合犯而僅得論處一罪；又被告符合刑法第62條
    所規定之自首要件，原審卻未依法予以減刑，顯有未洽；且
    被告迄今已償還被害人共計新臺幣（下同）4,154,508 元（
    被告誤載為4,154,580 元），且表示將來仍會以工作所得部
    分償還所有金錢，足認被告確有誠意與被害人和解，懇請從
    輕量刑云云。惟查：(一)本件被告經原審論處之16次犯行，於
    時間上均可明白區辨，復酌以被告自陳非每筆其經手之款項
    皆侵占，係伺機犯罪等語，足認其犯意個別，行為互殊，依
    法應分論併罰，故被告辯稱應論處集合犯而以一罪論云云，
    並不足採。(二)原審判決書已記載：「被告符合刑法自首要件
    ，爰依刑法第62條前段規定，就被告所犯均減輕其刑」（見
    原審判決理由三、第6 至8 行），既已審酌被告自首情事，
    是被告辯稱其符合自首要件，原審卻未依刑法第62條規定減
    輕其刑云云，顯有誤會。(三)量刑輕重，屬為裁判之法院得依
    職權自由裁量之事項，苟其量刑已以行為人之責任為基礎，
    並斟酌刑法第57條各款所列情狀，在法定刑度內，酌量科刑
    ，如無偏執一端，致明顯失出失入情形，上級審法院即不得
    單就量刑部分遽指為不當或違法。原判決關於被告科刑之部
    分，業已以被告之責任為基礎，並審酌刑法第57條各款規定
    事項及被告案發迄今已繳還4,154,508 元，且就被告所犯業
    物侵占罪共計16罪，而判處如原審附表一、二所示之刑，諭
    知應執行有期徒刑為5 年2 月等情，並未逾法定刑度，經核
    亦無違誤，此均不能任意指摘為違法。是被告上訴意旨漫稱
    其有意與被害人和解，奈對方索求金額過高，無法負擔，且
    被告已償還被害人部分款項共計4,154,508 元，足認被告有
    和解誠意，懇請從輕量刑云云。然被告此係對於原審刑罰裁
    量職權之行使，暨原判決已明白論斷之事項，任持己見指摘
    ，故均不足採。從而，上訴意旨，徒憑己詞，再事爭執，且
    未具體指明原判決前開認事或用法有何不當或違法情形，因
    此，應認被告之上訴實質上未符合理由應具體之要件。依上
    說明，其上訴為不合法律上之程式，應予駁回，並不經言詞
    辯論為之。
三、據上論斷，應依刑事訴訟法第367 條前段、第372 條，判決
    如主文。
中    華    民    國   100    年    1     月    5     日
                  刑事第九庭審判長法  官  陳貽男
                                  法  官  蔡聰明
                                  法  官  許必奇
以上正本證明與原本無異。
不得上訴。
                                  書記官  高郁婷
中    華    民    國   100    年    1     月    6     日